【裁判字號】    97,上更(一),458
【裁判日期】    971029
【裁判案由】    毒品危害防制條例
【裁判全文】
臺灣高等法院刑事判決             97年度上更(一)字第458號
上  訴  人
即  被  告  林克秉原名甲○○.
                    （現於臺灣台中監獄苗栗分監執行中）
指定辯護人  本院公設辯護人  李廣澤
上列上訴人因違反毒品危害防制條例案件，不服臺灣桃園地方法
院93年度訴緝字第85號，中華民國93年11月22日第一審判決（起
訴案號：臺灣桃園地方法院檢察署91年度偵字第20688號），提
起上訴，經判決後，由最高法院發回更審，本院判決如下：
    主  文
原判決撤銷。
林克秉共同販賣第三級毒品，累犯，處有期徒刑伍年貳月。扣案
之第三級毒品Ｋ他命貳拾伍罐（原總毛重伍伍點陸公克，總淨重
壹捌點伍玖公克，經取樣零點四公克化驗，驗餘淨重壹捌點壹玖
公克，含貳拾伍罐罐裝物）、「0000000000」門號行
動電話機具壹具（含ＳＩＭ卡壹枚），均沒收。
    事  實
一、林克秉（原名甲○○）前於民國八十六年間因犯詐欺罪，經
    臺灣臺中地方法院於八十七年五月二十九日，以八十七年度
    易更字第一三號判處有期徒刑八月確定，又因軍法逃亡案件
    ，經判處有期徒刑一年，嗣經臺灣臺中地方法院裁定定應執
    行刑為有期徒刑一年六月確定，甫於八十八年六月二十七日
    縮短刑期執行完畢。詎仍不知悛悔，其與林惠婷（綽號「辣
    椒」，所涉共同販賣第三級毒品罪，業經本院於九十三年八
    月十日，以九十三年度上訴字第七四號判處有期徒刑五年
    二月）與綽號「大仁」之張然盛（未經檢察官起訴）三人均
    明知Ｋ他命（Ke tamine）係業經公告列為毒品危害防制條
    例第二條第二項第三款之第三級毒品，不得販賣、運輸，竟
    共同意圖營利，基於販賣第三級毒品Ｋ他命之犯意聯絡及行
    為分擔，於九十一年十一月八日二十三時許，由林哲鵬（另
    經臺灣桃園地方法院檢察署檢察官為不起訴處分）以其所有
    之「0000000000」門號行動電話，撥打張然盛（
    即綽號「大仁」之人）所有「0000000000」門號
    行動電話，要求張然盛幫忙預訂位於桃園縣桃園市○○路之
    獅子王舞廳包廂，迨於翌日（即九十一年十一月九日）凌晨
    零時某分許，林哲鵬抵達桃園市並由張然盛帶同進入獅子王
    舞廳包廂後，林哲鵬遂向張然盛表明，欲以新臺幣（下同）
    一萬元（價款先行積欠，林哲鵬日後再清償）購買第三級毒
    品Ｋ他命二十五罐（原總毛重五五點六公克，總淨重一八點
    五九公克，經取樣零點四公克化驗，驗餘淨重一八點一九公
    克，含二十五罐罐裝物）供己施用，張然盛應允後遂先行離
    去。嗣後林哲鵬便以其所有之前揭行動電話數度撥打予張然
    盛詢問是否已購妥，張然盛於電話回覆已購妥，張然盛旋即
    指示林克秉自位於桃園縣桃園市○○○路○段五九號五樓之
    三林克秉住處騎車附載林惠婷攜帶上開第三級毒品Ｋ他命二
    十五罐及渠所有之上開「0000000000」門號行動
    電話外出，而共同運輸上開第三級毒品Ｋ他命二十五罐前去
    與林哲鵬進行毒品交易，期間並由林惠婷使用上開「000
    0000000」門號行動電話與林哲鵬聯繫，雙方並約在
    桃園縣桃園市○○路與和平路口之ＯＫ便利商店前進行毒品
    交易。迨於九十一年十一月九日凌晨三時三十五分許，林克
    秉、林惠婷到達前開ＯＫ便利商店後，由林惠婷先行下車將
    上開第三級毒品Ｋ他命二十五罐交付予林哲鵬，林克秉則在
    旁目睹林惠婷與林哲鵬之交易過程，林惠婷且代張然盛收取
    林哲鵬要返還予張然盛之六千元現金（該六千元是林哲鵬要
    清償日前積欠張然盛之欠款，與本案販賣毒品之犯行無關）
    ，隨即為警當場查獲，並扣得林哲鵬甫購入之上開第三級毒
    品Ｋ他命二十五罐、林惠婷持有中之六千元現金與張然盛所
    有交予林惠婷使用之上開供犯罪所用之「00000000
    00」門號行動電話機具一具（含ＳＩＭ卡一枚）、林哲鵬
    所有之上揭「0000000000」門號行動電話。
二、案經臺北市政府警察局信義分局移送臺灣桃園地方法院檢察
    署檢察官偵查起訴。
    理  由
一、訊據被告林克秉固不否認於九十一年十一月九日凌晨三時三
    十五分許，有騎乘機車附載同案被告林惠婷，而同案被告林
    惠婷身上攜帶扣案之上開二十五罐第三級毒品Ｋ他命，前往
    桃園縣桃園市○○路與和平路口之ＯＫ便利商店前與證人林
    哲鵬見面，於同案被告林惠婷將上開二十五罐第三級毒品Ｋ
    他命交予證人林哲鵬之際，為警當場查獲，並經警扣得上開
    二十五罐第三級毒品Ｋ他命之事實不諱，惟矢口否認於右揭
    時地有與同案被告林惠婷、未經起訴之證人張然盛共同販賣
    第三級毒品Ｋ他命之犯行，辯稱：當天是林惠婷與綽號「大
    仁」的張然盛先到我大興西路二段五三號五樓之三的租屋處
    ，後來張然盛接到電話後說有事要先出去，叫林惠婷在我那
    邊等他。後來張然盛回來，有受傷，眼睛瘀青，拿出一包東
    西（即查獲的Ｋ他命，用紅、白相間的紙袋包裝），林惠婷
    問他拿那個東西做什麼，並要張然盛拿回去退。張然盛有打
    電話給林哲鵬說他女朋友要拿東西去還給他，他是到陽台去
    講電話的，我不清楚他們之間的對話。我當時不知道那是什
    麼東西，一直到查獲時，我才知道那是Ｋ他命。因為張然盛
    眼睛受傷沒有辦法騎車，所以張然盛叫我載林惠婷去獅子王
    舞廳樓下，我騎我的機車載林惠婷，林惠婷有帶張然盛的手
    機出去，林惠婷途中有接聽及撥打電話，她打電話是告訴林
    哲鵬說她快到了，至於她接電話的內容，我不知道。我從大
    興西路繞到埔子派出所轉陽明路，再走民族路，車子停在獅
    子王舞廳樓下附近ＯＫ便利商店旁邊，我車子還沒有停好，
    林惠婷就下車走過去與林哲鵬碰面，他們是在ＯＫ便利商店
    前見面，我還沒有走過去，警察就過來了云云。
二、經查，本件判斷之關鍵在於同案被告林惠婷當時究竟是要攜
    帶上開二十五罐Ｋ他命前去交貨販賣給證人林哲鵬，而被告
    林克秉是否知悉上情卻仍騎車附載同案被告林惠婷共同參與
    本件販賣毒品之行為，抑或如同同案被告林惠婷所辯：伊當
    時係要代替張然盛將上開二十五罐Ｋ他命退還給林哲鵬云云
    ，被告林克秉所辯：伊當時不知道那是什麼東西，一直到查
    獲時，才知道那是Ｋ他命云云。
  (一)右揭犯罪事實，已據證人林哲鵬於九十三年十月十九日及同
    年十一月八日原審審理中經交互詰問後仍堅詞結證稱：當天
    我在臺北打電話請「大仁」幫我訂獅子王的包廂，我到桃園
    的時候打電話給「大仁」，「大仁」再帶我去獅子王舞廳，
    因那邊包廂不好訂，「大仁」是桃園人比較好訂。我與很多
    朋友一起去獅子王，我是在舞廳包廂的時候，請「大仁」幫
    我買Ｋ他命，他說一次買二十五支，一萬元，比較便宜。當
    天看到「大仁」的時候，他沒有受傷，臉上也沒有傷。當天
    我還沒有給他一萬元。我當時身上沒有那麼多錢，我是與我
    的朋友合資買的，等我向我朋友收到錢以後再給他錢，「大
    仁」帶我們到包廂之後就先離開，我們是十二點多到包廂，
    我大約凌晨一、二點打電話給「大仁」，問他買到了沒有，
    電話是「大仁」接的。「大仁」告訴我說已經買到了。我在
    那邊等的時候，有再打蠻多通電話給「大仁」，本來是「大
    仁」接的，後來打的電話不是「大仁」接的，是一個女孩子
    接的，我們約在獅子王對面的便利商店見面。「大仁」說等
    一下會有一個女孩子拿東西來給我，後來看到林惠婷，我才
    知道之前在舞廳有見過幾次，「大仁」還叫我拿六千元給那
    個女孩子，那是包廂與門票的錢。我不知道那個女孩的姓名
    ，但就是後來與我一起被查獲的女孩。他們的機車就停在旁
    邊而已。當時林惠婷已經將東西拿給我了等語明確（參見原
    審一卷第一三一—一三二、一三四—一三六、一六四—一六
    五頁），並核與證人林哲鵬前於九十一年十一月九日警詢及
    同日初次偵查中所陳述之情節大致相符。雖證人林哲鵬於警
    詢及偵查中，就是否先在電話中聯繫證人張然盛購買Ｋ他命
    二十五罐，及電話中係與證人張然盛或同案被告林惠婷約妥
    交易地點等情，與其與原審審理中之上開所述略有不一，然
    因證人林哲鵬於原審審理中係經交互詰問後所為之證述，應
    較其於警詢及偵查中未居於證人地位具結而為之陳述更為詳
    細明確，可認此不一之處，當係證人林哲鵬於警詢及偵審中
    回答問題之詳細程度而有別，尚無礙於本件犯罪事實之認定
    ，故應採擇證人林哲鵬於原審審理中經交互詰問所為之證述
    作為認定之依據，附予敘明。又據本件查獲警員即證人張峻
    於九十二年十一月十一日原審審理中結證稱：當初是有民眾
    打電話到臺北市政府信義分局警備隊隊部，檢舉說常常有青
    少年在獅子王舞廳外面交易毒品。我們報告隊長後，由隊長
    排班請我們過去查察。我們當天約凌晨一、二時許，到達獅
    子王舞廳，在現場等候很久，看到很多青少年在那邊晃，我
    們為了不引起他們的注意，我們就分開來觀察，分別站在和
    平路、民族路上觀察，後來就看到甲○○騎機車載著林惠婷
    。後來林惠婷就拿出一大包白色的東西，我同事張家銘剛好
    站在林惠婷他們旁邊，距離他們不遠的地方約三、四步，不
    到兩公尺的距離，因為張家銘距離他們比較近，所以可以看
    到林惠婷手上拿的就是Ｋ他命，而林惠婷當時正在與林哲鵬
    交易毒品，我們就表明身分，出示警察證件，張家銘把他們
    手上的Ｋ他命拿走等語（參見原審九十二年度訴字第一三六
    五號卷影本《下稱原審二卷》第一五九頁正面）；另一名本
    件查獲警員即證人王仁甫於九十二年十二月十一日原審審理
    中亦結證述：案發當時我們在現場有四位警員，我、張峻、
    張家銘及小隊長蔡武昌，張家銘距離被告二人最近，我那時
    站在和平路與民族路口的便利商店外面，當時我有看到林哲
    鵬站在馬路旁，後來甲○○載林惠婷過來，甲○○把機車停
    在便利商店前的騎樓，林惠婷下車走向林哲鵬，張家銘看到
    林惠婷拿一包Ｋ他命給林哲鵬後，就走向前去，我們其他人
    也跟著過去等語（參見原審二卷第二五—二六頁）；又
    另一名本件查獲警員即證人張家銘於九十二年十二月十一日
    原審審理中亦結證稱：我當時站在民族路上走動，並不固定
    站什麼地方，看到林哲鵬在ＯＫ便利商店外面的馬路上，好
    像在等人，我們直覺判斷認為那個時候會在那邊等人可能是
    要交易，我們就特別注意林哲鵬，後來看到林克秉、林惠婷
    騎機車過來，他們把機車停在和平路上，他們走過去林哲鵬
    那邊，我發現他們走向林哲鵬的時候，我也有走向林哲鵬，
    後來我看到林惠婷拿著一包罐裝的東西，我們四個人是我最
    接近被告，也是最早上前查獲他們的，但是我們幾乎是同時
    到達被告那邊，我一邊跑，一邊看他們，還要注意車子及我
    的同事有沒有一起過來，但是我們一群人到達現場的時候，
    我看到被告拿著的透明袋子內的物品是罐裝白色的，與我們
    之前查獲的Ｋ他命包裝是一樣，所以我們懷疑他們交易的就
    是Ｋ他命，其他三位警員看我靠近之後，幾乎與我也同時到
    達現場等語（參見原審二卷第二一三—二一四頁）。準此，
    顯然證人林哲鵬前開所述各情核與證人張峻、王仁甫、張家
    銘等人所述至案發現場查獲之情節，前後連貫吻合。
  (二)證人林哲鵬於初次偵查後經具保在外，嗣後經檢察官傳喚而
    於九十一年十一月二十七日偵查中到庭，卻翻異前詞改以：
    林惠婷講的都對云云（參見偵卷影本第六九頁正面）；復於
    九十三年十月十九日原審審理中證稱：與林惠婷被查獲的人
    不是在庭的甲○○云云（參見原審九十三年度訴緝字第八五
    號卷《下稱原審一卷》第一三、一三三頁）。然衡情而論
    ，證人林哲鵬就此部分所述，是否因當庭與被告林克秉對質
    後礙於情面，抑或為被告林克秉、同案被告林惠婷脫免所涉
    販賣毒品罪責，而使其證述前後不一，以求降低法院採信其
    證詞之證明力，均非無疑。按共同被告、證人之陳述有部分
    前後不符，或相互間有所歧異時，究竟何者為可採，法院仍
    得本其自由心證予以斟酌，非謂一有不符或矛盾，即應認其
    全部均為不可採信，若其基本事實之陳述，果與真實性無礙
    時，則仍非不得予以採信（最高法院九十一年度台上字第三
    三八八號判決參照）。且被告林克秉確為本件查獲當時所騎
    車附載同案被告林惠婷之人，均據被告林克秉、同案被告林
    惠婷迭於歷次警詢及偵審中供明在卷可查，更徵證人林哲鵬
    此部分所述，應屬事後迴護被告甲○○、同案被告林惠婷之
    詞，並無足採。又證人張峻、王仁甫、張家銘均係臺北市政
    府警察局信義分局警員，此有該分局刑事案件報告單、扣押
    筆錄足憑（參見偵卷影本第四—五頁），渠等三人平日職司
    刑事犯罪偵防工作，本即對民眾之報案秉公處理，而維護社
    會治安及民眾安全，且渠等三人均與證人林哲鵬、被告林克
    秉、同案被告林惠婷間，素昧平生，而本件又係民眾以電話
    報警檢舉該處有交易毒品情形，警方始循線前往該處並因此
    查獲被告林克秉、同案被告林惠婷等情，則證人張峻、王仁
    甫、張家銘亦無恣意捏造事端栽贓被告林克秉、同案被告林
    惠婷有販賣毒品予證人林哲鵬之理！故綜合並斟酌證人張峻
    、王仁甫及張家銘之前開證詞，雖就無關全案本旨之枝微末
    節處有些微出入，然可認係因隨著案發時間已久或當時所處
    位置之不同而記憶深刻有別或察覺認識有所不同，但關於被
    告林克秉當時確有騎車附載同案被告林惠婷至查獲地點，同
    案被告林惠婷當時確實有攜帶Ｋ他命前去與證人林哲鵬進行
    交易一節，則始終證述如一，因此證人張峻、王仁甫及張家
    銘前後或彼此回答問題內容詳細程度等些微歧異，均尚不影
    響本件查獲經過之事實認定。故辯護意旨所指摘：證人張峻
    、王仁甫、張家銘彼此所述交付東西為毒品均不一致、看見
    毒品距離不一致、警備車停放地點不一致，同案被告林惠婷
    有無攜帶側邊包包不一致、距離同案被告林惠婷、證人林哲
    鵬僅二、三公尺，卻未聽見其等對話云云等節，均屬於不影
    響本件主要案情判斷之瑣碎情節，與本件犯罪構成要件之認
    定均屬無涉。
  (三)同案被告林惠婷於原審審理中所辯：伊當時確係要代替張然
    盛將該二十五罐Ｋ他命退還給林哲鵬，並非攜帶該二十五罐
    Ｋ他命前去交貨販賣給林哲鵬云云屬實，因此一辯解對於是
    否能洗刷同案被告林惠婷之清白，影響至深，衡情而論，同
    案被告林惠婷理當於警詢或檢察官偵查初訊時即會立即主動
    陳明，方符常理。然觀之同案被告林惠婷先於警詢中辯以：
    Ｋ他命是林哲鵬販售給我，我先打電話給林克秉要他來載我
    ，碰面後，我即告訴甲○○說我想在舞廳內賣Ｋ他命，要林
    克秉保護我，載我去向林哲鵬購買，我撥打電話予林哲鵬，
    問他那裡有沒有Ｋ他命，他即告知有二十五瓶，我再問林哲
    鵬要賣多少錢，我告訴他我身上只有六千元，林哲鵬即答應
    賣給我，我們相約至桃園市○○路與和平路口之ＯＫ便利商
    店前交易，林克秉以機車護送我過去，雙方交易完畢即離去
    ，經我想到很多不好的後果，我決定要將Ｋ他命還給林哲鵬
    ，我又打電話給林哲鵬說要將Ｋ他命還他，因為我不想要了
    ，林哲鵬說好，我與他約在上開地點，然後要林克秉保護載
    我過去，回到上開地點後，我把Ｋ他命二十五瓶還給林哲鵬
    ，林哲鵬把六千元還我，林克秉在我身旁陪我，在此際，警
    方即上前查獲云云（見偵卷影本第九頁正面）；復於偵查中
    另辯以：一開始我跟林克秉約至中正夜市，我叫他載我去牽
    機車，在路上遇到「大仁」，「大仁」委託我拿東西給林哲
    鵬，並叫我向林哲鵬收六千元，並說不用了，我並不知內有
    Ｋ他命，「大仁」說電話借我，叫我跟林哲鵬聯絡，沒有說
    那包東西是什麼云云（參見偵卷影本第四六頁反面、第四七
    頁正面）。又佐以被告林克秉於右揭時地騎車附載同案被告
    林惠婷攜帶上開二十五罐Ｋ他命前去交付予證人林哲鵬而同
    時遭警查獲逮捕，此有臺北市政府警察信義分局刑事案件移
    送書一紙附卷足稽（參見偵卷影本第一頁），復為被告林克
    秉及同案被告林惠婷於警詢及偵審中所供承在卷。若如同案
    被告林惠婷所辯：當時伊搭乘林克秉所騎機車，一同攜帶該
    二十五罐Ｋ他命要去退還給林哲鵬云云。則依上說明，可知
    此同時對於被告林克秉至為有利之說辭，如果屬實，則被告
    林克秉本不待他人提示或曉諭，亦當於警詢或偵查初訊中即
    會有所主張，遑論被告林克秉曾有多次犯罪前科，且當時亦
    身繫詐欺案件正由原審法院秋股以九十一年度易字第一七二
    五號審理中，業據被告林克秉於偵查中供述在卷（參見偵卷
    影本第五十頁反面）。然被告林克秉於警詢中卻供稱：當時
    情形是我接到「辣椒」（即同案被告林惠婷）的電話，她告
    知我要我載他去桃園市○○路上的獅子王舞廳，後來我們行
    經桃園市○○路、和平路口（便利商店前）時，「辣椒」要
    我把車子停下來，便直接往男子林哲鵬的方向走過去，我停
    好車便上前去找他們，當我到達他們身邊時，我便看見「辣
    椒」將一包Ｋ他命交付給男子林哲鵬，然後警方便將我們查
    獲了。我知道Ｋ他命二十五瓶（罐）為林惠婷所有云云（參
    見偵卷影本第十三頁反面、第十四頁正面第三行）；且亦供
    述：（問：但為何林惠婷於警訊筆錄中供稱她第一次是由你
    載到桃市○○路、和平路口向男子林哲鵬購買Ｋ他命，是因
    為後來自己覺得有些不妥，便要你再載她回桃市○○路、和
    平路口將Ｋ他命退還給林哲鵬而才遭警方查獲，你如何解釋
    ？）答：我不知她為何要如此說云云；（問：你為何要載林
    惠婷至桃園市○○路、和平路口ＯＫ便利商店前與男子林哲
    鵬進行毒品交易？）答：因為她是我朋友，所以我義務幫忙
    她，到了現場，我才發現她們是在進行毒品交易云云（參見
    偵卷影本第十四頁正、反面）；又於偵查中供述：她（指同
    案被告林惠婷）打電話叫我三點半到中正路尾接她。我三點
    多就載她過去。本來我要載她去牽車，在路上遇到她朋友，
    她說要講一下話，她就說先載她去獅子王，她要找一下人云
    云（參見偵卷影本第五十頁反面）。準此以觀，足見同案被
    告林惠婷上開所辯，當係臨訟虛構之詞，並不可採。
  (四)又同案被告林惠婷對於Ｋ他命之市場行情及購入與售出間之
    價差利潤知之甚稔，此亦據其於警詢及偵查中供明在卷（參
    見偵卷影本第十頁正面、第四十七頁正面），亦足作為同案
    被告林惠婷確有參與本件共同販賣Ｋ他命犯行之佐證。且觀
    以同案被告林惠婷既已知悉第三級毒品Ｋ他命之非法交易市
    場之行情，其又為智慮健全之人，當已充分明瞭Ｋ他命為政
    府立法禁止買賣交易之管制物品，若經查獲有販賣情事，勢
    將接受刑事重典之處罰！然如同案被告林惠婷當時既非向證
    人林哲鵬購買Ｋ他命之買家，竟不擔心於午夜時分，可能有
    遭警方誤會其是從事販賣Ｋ他命之歹徒，猶攜帶上開大量之
    Ｋ他命外出前往公共場所，若謂其僅係代替證人張然盛去退
    還毒品Ｋ他命予證人林哲鵬云云，孰人能信？再觀以同案被
    告林惠婷於原審審理中雖辯稱：當晚張然盛被打傷回來，所
    以我代替張然盛攜帶上開Ｋ他命要去退還給林哲鵬云云；然
    對照證人張然盛於原審審理中證稱：當晚我被四個人打，我
    眼睛被打得很嚴重，從外觀上看得出來，隔天早上有腫起來
    。我沒有去驗傷云云（參見原審卷第一六八—一六九、一七
    頁），衡情而論，若證人張然盛當時所受傷勢嚴重，當會
    立即前往就醫治療，但證人張然盛卻未如此，猶能獨自自外
    面安然返回被告林克秉位於桃園縣桃園市○○○路○段五九
    號五樓之三住處。據此，足見證人張然盛當時所受傷勢並非
    嚴重，則若有退還Ｋ他命之必要，亦應由當時出面購買之證
    人張然盛親自為之，抑或由證人張然盛央請被告甲○○騎車
    附載伊前去，實無委由與本件不相關之第三者即同案被告林
    惠婷代勞之可能！
  (五)被告林克秉之選任辯護人所舉證人李宗佑於原審審理中之證
    述（即證人李宗佑證稱：張然盛於案發當日有向渠借款六千
    元云云），擬證明同案被告林惠婷於查獲案當時向證人林哲
    鵬所收取之六千元現金，是證人林哲鵬所退還原先證人張然
    盛向彼購買二十五罐Ｋ他命之價款云云。然本院認定同案被
    告林惠婷上開所辯：伊當時係要代替張然盛將該二十五罐Ｋ
    他命退還給林哲鵬云云，並不可採，理由已如前述。而證人
    林哲鵬已迭於警詢及偵審中明確證稱：本次二十五罐Ｋ他命
    買賣之交易價款為一萬元，等我拿到東西之後，我再向朋友
    收完錢再拿給「大仁」，我有告訴「大仁」說我身上沒有那
    麼多錢，還要向我朋友收錢後才能拿錢給他。是「大仁」叫
    我拿六千元給那個女孩子，是我要歸還「大仁」出的包廂與
    門票的錢等語（參見偵卷影本第十二頁正面、第六十九頁正
    、反面、第七十頁正面、原審一卷第一三一、一六五頁），
    核與同案被告林惠婷於偵查中所供述：（問：妳怎知道要收
    多少錢？）答：是「大仁」跟我說要收六千元，林哲鵬也有
    說他有跟「大仁」借六千元，所以我是要將錢拿回去給「大
    仁」等語情節相符（參見偵卷影本第六九頁正面），更足認
    證人林哲鵬此部分所述，方屬真實。另衡情以觀，茍該扣案
    之六千元即為本件販賣上開二十五罐Ｋ他命之價款，姑不論
    是證人林哲鵬販予證人張然盛，抑或證人張然盛販予證人林
    哲鵬，則證人林哲鵬若要推卸罪責，大可逕自證稱本次向證
    人張然盛購買二十五罐Ｋ他命之價款即為六千元即可！何須
    大費周章，另行編造本次二十五罐Ｋ他命交易之價款為一萬
    元，該六千元是「大仁」叫我拿給同案被告林惠婷，是我要
    歸還「大仁」出的包廂與門票的錢之說辭？再者，證人李宗
    佑於原審審理時中證稱：我與「大仁」是在中正二街的全耀
    財務公司認識。他與財務公司裡的同事是朋友，他常常來找
    他朋友，就這樣認識。我在檳榔攤顧攤，上班時間是下午四
    點至晚上十二點，攤位在財務公司旁邊。約秋天的一個晚上
    九、十點，「大仁」跑來問我身上有多少錢，我告訴他身上
    沒有什麼錢，錢放在家裡，而且最多只能借他六千元，但要
    等我回家拿才可以借給他，我十二點下班回到中壢的家拿錢
    ，約一點打電話給「大仁」，他說他在獅子王，叫我把錢拿
    到獅子王給他，我約一點至一點半左右，到獅子王把錢交給
    「大仁」，沒有叫他寫收據，他說約一、二個禮拜要還。看
    到「大仁」的時候，他臉上沒有受傷。我只有這一次借他錢
    過云云（參見原審一卷第一三九—一四一頁）。然衡諸常情
    ，證人李宗佑於證人張然盛前去伊上班地點向伊借錢時，伊
    當時身上並無適當之金錢可供借貸，理應向證人張然盛陳明
    不便之處，或向店家或同事先行借貸後，再轉貸予證人張然
    盛，並要求翌日再予返還，抑或於下班後搭載證人張然盛返
    家取款即可！詎料證人李宗佑竟捨此種種便利借款之途徑不
    為，竟仍大費周章於深夜零時下班後，自桃園縣桃園市之上
    班地點驅車返回其位於桃園縣中壢市○○○路十六巷二十號
    八樓住處取得六千元，再不厭其煩地驅車前往桃園縣桃園市
    ○○路之獅子王舞廳後，將該區區之六千元借予證人張然盛
    ？且觀之證人李宗佑上開所述，證人張然盛前去伊上班地點
    借錢之時點為晚上九、十點，且看到證人張然盛的時候，沒
    有看到他臉上有受傷云云，顯均與同案被告林惠婷於原審審
    理中供稱：「大仁」是於九十一年十一月八日晚上十一時接
    到電話，才從大興西路二段五九號五樓之三出去的云云（參
    見原審二卷第三十九頁），及同案被告林惠婷及證人張然盛
    於原審審理中均陳述證人張然盛當時臉上有受傷等情，相互
    矛盾齟齬。又觀之證人張然盛既然毫無任何資力，並陳稱：
    林哲鵬到財務公司拿一罐Ｋ他命給我吸食，我吸過以後覺得
    沒有什麼感覺，林哲鵬再拿二十五罐Ｋ他命給我，說他向朋
    友調的，一罐五百元，我認為太貴說不要，但是他說沒關係
    ，叫我先拿著，以後再還他。李宗佑開車來獅子王舞廳樓下
    把錢交給我，我再把六千元交給林哲鵬云云（參見原審一卷
    第一、一二頁），衡諸常理，證人張然盛當時手頭如
    此拮据窘困，且證人林哲鵬所提供之Ｋ他命經其施用後止痛
    效果不佳，又何需向他人借錢購買此一數量高達二十五罐之
    效果不佳的Ｋ他命之理！再參之同案被告林惠婷於原審審理
    中陳述：於九十一年十一月八日晚上，張然盛與伊及甲○○
    之女友同處於大興西路二段二段五九號五樓之三云云（參見
    原審二卷第三十九頁），則若證人張然盛缺錢使用，何以不
    向同案被告林惠婷或被告甲○○之女友借貸即可，又何須要
    向證人李宗佑借款，而證人李宗佑尚須大費周章從桃園市上
    班地點開車回中壢市住處，再從中壢市住處開車前往桃園市
    獅子王舞廳，僅為借予證人張然盛區區六千元之理！更遑論
    依臺灣桃園監獄函覆原審有關受刑人即證人張然盛自九十一
    年十一月十六日起之會客接見紀錄，同案被告林惠婷於一年
    間前去接見證人張然盛之次數竟高達二十三次之多，且多次
    提及男女私密情感之問題（參見原審一卷第七十四—一三
    頁），顯見同案被告林惠婷與證人張然盛之間關係甚為親密
    ，非比尋常。據上論述，在在顯示出證人張然盛、李宗佑等
    人上開所述，均係事後刻意附和曲迎同案被告林惠婷之辯解
    ，顯與事理嚴重相違，並與本件事實不符，殊無足採。
  (六)再本件現場查獲扣案之上開疑似第三級毒品Ｋ他命二十五罐
    ，經送請內政部警政署刑事警察局鑑驗結果，確均含有第三
    級毒品Ｋ他命成分，此有該局九十二年一月二十四日鑑驗通
    知書一紙附卷可稽（參見偵卷影本第八五頁正面），是以扣
    案之上開二十五罐之物品確屬第三級毒品Ｋ他命無訛。
  (七)又證人張然盛即為綽號「大仁」之人一節，亦據同案被告林
    惠婷及被告林克秉於原審審理中供述在卷（參見原審一卷第
    四八、五十頁、原審二卷第一六七頁），並據證人林哲鵬於
    原審審理中當庭指認在卷無訛（參見原審一卷第一六四頁）
    。再佐以同案被告林惠婷與被告林克秉涉犯本件共同販賣第
    三級毒品Ｋ他命之犯行，經臺灣桃園地方法院檢察署檢察官
    於九十二年六月三十日提起公訴，此有起訴書一份在卷足憑
    ，參以同案被告林惠婷於收受本件起訴書後，於九十二年八
    月十五日（接見紀錄上所蓋印章誤為九十二年七月十五日，
    印章下端手寫之日期方屬正確），前去臺灣桃園監獄接見證
    人張然盛時，曾提及如何將本件起訴書交給證人張然盛看，
    同案被告林惠婷又於九十二年八月二十一日再度前去接見證
    人張然盛時，又提及「他們說東西（應是指Ｋ他命）是你賣
    的」云云，此有臺灣桃園監獄所函覆之受刑人即證人張然盛
    之會客接見紀錄二紙附卷足憑（參見原審二卷第一六、一
    一八頁）。準此以觀，足認證人張然盛即是綽號「大仁」之
    人無誤。
  (八)復觀以第三級毒品Ｋ他命物稀價昂，取得不易，且為政府嚴
    予查緝取締之違禁物，而非法販賣第三級Ｋ他命之刑責甚重
    ，凡非法販賣第三級Ｋ他命者苟無利潤可圖，衡情應無甘冒
    被查緝法辦重刑之危險而無端代替他人運送或返還之理！又
    查同案被告林惠婷於警詢及偵查中亦提及販入與販出Ｋ他命
    間，有相當多之利潤價差存在（參見偵卷影本第十頁正面、
    第四十七頁正面），足見同案被告林惠婷、被告林克秉乃意
    圖營利而販賣第三級毒品Ｋ他命，於證人張然盛、林哲鵬初
    步達成販賣Ｋ他命之共識後，嗣再由被告林克秉騎車附載同
    案被告林惠婷前去交付毒品，以完成買賣交易一情甚明。
  (九)再查，同案被告林惠婷、被告林克秉與證人張然盛彼此間茍
    無相當程度之信賴基礎，被告林克秉又何須至愚甘冒被警查
    獲之風險，平白無故騎車附載同案被告林惠婷替證人張然盛
    運送上開毒品前去交付予證人林哲鵬之理？且證人張然盛又
    何能如此信賴而交付上開毒品予同案被告林惠婷、被告林克
    秉，而不擔心遭渠等二人出賣？又觀之同案被告林惠婷及被
    告林克秉於警詢中所述（參見上開理由(四)），及證人張然盛
    於原審審理中亦曾證稱：後來我就搭計程車去林克秉大興西
    路的住處，林克秉知道我身上有二十五罐Ｋ他命等語（參見
    原審一卷第一五三頁），顯然被告林克秉於遭警方查獲之前
    ，即已知悉其所騎車附載同案被告林惠婷之身上所攜帶之二
    十五罐物品，即為第三級毒品Ｋ他命無訛，被告林克秉嗣後
    於原審審理中所辯：被警方查獲後才知林惠婷所攜帶之物為
    第三級毒品Ｋ他命云云，應屬事後避重就輕之詞，不足採信
    。據上說明，堪認被告林克秉應有與同案被告林惠婷、證人
    張然盛共同意圖營利，基於販賣第三級毒品Ｋ他命之犯意聯
    絡及行為分擔而為本件犯行一情，應可認定。此外，復有扣
    案之同案被告林惠婷、被告林克秉與證人張然盛所有共犯本
    件犯罪所用之「0000000000」門號行動電話機具
    一具（含ＳＩＭ卡一枚）可資佐證。綜上所述，足認被告林
    克秉前開所辯，要屬空言避就推諉圖卸之詞，殊無可採。從
    而，本件事證已臻明確，被告林克秉之犯行洵堪認定，應予
    依法論科。
  (十)至辯護人於原審辯稱：警方有違法監聽或以林哲鵬為釣魚方
    式辦案情事，查獲之Ｋ他命二十五罐，違反無票搜索扣押規
    定，顯屬違法扣押，警方無從認定被告林惠婷、林克秉為現
    行犯或準現行犯而有權加以拘提並帶至警局製作筆錄力云云
    （參見原審一卷第六一—七四頁‧刑事聲請暨辯護意旨狀）
    。然查，本件是警方接獲民眾檢舉電話後，始派員前往案發
    現場附近查察，並於案發現場即時發覺同案被告林惠婷與被
    告林克秉二人與證人林哲鵬正在進行毒品交易而當場查獲一
    情，已據本件查獲警員即證人張峻、王仁甫及張家銘分別於
    原審審理中證述明確在卷可按（參見原審二卷第一五八—一
    六五、二四—二一一頁），是依本件卷證資料審核警方發
    動強制處分權要件，尚符合刑事訴訟法第八十八條第二項及
    第一百三十條之現行犯逮捕及附帶搜索規定，且無任何違法
    監聽或釣魚辦案情事，是以辯護意旨此部分所認，均屬空言
    臆測及誤解之詞，均無足採，併此敘明。
三、論罪科刑
  (一)查本件被告林克秉犯罪後，毒品危害防制條例部分條文業於
    九十二年七月九日經立法院修正三讀通過並經總統公布，定
    於九十三年一月九日施行，有關修正前後之毒品危害防制條
    例第四條處罰規定新舊法之構成要件及法定本刑均未修正，
    不生新法或舊法較有利於行為人之問題，自應適用修正後之
    規定論處，合先敘明。
  (二)修正後刑法第2條第1項明文：「行為後法律有變更者，適用
    行為時之法律。但行為後之法律有利於行為人者，適用最有
    利於行為人之法律。」改採「從舊從輕」主義，係規範行為
    後法律變更所衍生新舊法律比較適用之準據法，以適用最有
    利於行為人之法律為原則。據此，法院裁判時已在新法施行
    之後，雖新舊法之內容有所修正，但對行為人倘無有利或不
    利之情形者（例如僅修正法律用語，新舊法法定刑仍屬相同
    ），即無適用上開規定為新舊法比較之問題。查，刑法第28
    條原規定：「二人以上共同『實施』犯罪之行為者，皆為共
    同正犯。」亦於上述時間同時修正為：「二人以上共同『實
    行』犯罪之行為者，皆為共同正犯。」將舊法之「實施」修
    正為「實行」。原「實施」之概念，包含陰謀、預備、著手
    及實行等階段之行為，修僅共同實行犯罪行為始成立共同正
    犯。是新法共同正犯之範圍縮小，排除陰謀犯、預備犯之共
    同正犯。被告與同案被告林惠婷及張然盛，既係直接從事構
    成犯罪事實之行為，自以修正後刑法第二十八條之規定較為
    有利（最高法院九十六年度台上字第三七七三號刑事判決可
    資參照）。
  (三)第二條第一項明文規定：「行為後法律有變更者，適用行為
    時之法律。但行為後之法律有利於行為人者，適用最有利於
    行為人之法律。」惟此「法律變更」與法律修正之概念有別
    ；所謂法律變更應係指因法律修正而「刑罰」有實質之更異
    而言（如修正後新舊法法定本刑輕重變更或犯罪構成要件寬
    嚴不同），始有依上開規定為準據法而比較適用新法或舊法
    之問題。如新舊法處罰之輕重仍然相同（例如僅形式上修正
    法律用語或條次移列），並無有利或不利之情形，即無適用
    上開規定為比較之餘地，自應依一般法律適用之原則，適用
    現行、有效之裁判時法論處。被告行為後，刑法第四十七條
    第一項有關累犯構成要件之規定亦經修正施行，但被告係於
    受有期徒刑之執行完畢後，五年以內再「故意」犯本件之罪
    ，依修正前後新、舊刑法第四十七條第一項之規定，均構成
    累犯，即無有利或不利之情形，自無適用刑法第二條第一項
    為比較新舊法之問題，應適用現行有效之修正後規定論以累
    犯（參照最高法院97年第2次刑庭會議決議）。
四、按Ｋ他命係業經公告列為毒品危害防制條例第二條第二項第
    三款之第三級毒品，禁止非法持有、施打、吸用、製造、運
    輸或販賣。核被告林克秉所為，係犯毒品危害防制條例第四
    條第三項之販賣第三級毒品罪。被告林克秉運輸第三級毒品
    Ｋ他命後，進而販賣，其運輸之低度行為應被其販賣之高度
    行為所吸收，不另論罪。被告林克秉、同案被告林惠婷與證
    人張然盛，就上開犯行具有犯意聯絡及行為分擔，均為共同
    正犯。又被告林克秉前於八十六年間因犯詐欺罪，經臺灣臺
    中地方法院於八十七年五月二十九日，以八十七年度易更字
    第一三號判處有期徒刑八月確定，又因軍法逃亡案件，經判
    處有期徒刑一年，嗣經法院裁定應執行有期徒刑一年六月確
    定，甫於八十八年六月二十七日縮短刑期執行完畢，此有臺
    灣臺中地方法院八十七年度易更字第一三號刑事判決書、本
    院被告全國前案紀錄表各一份附卷可參，其前受有期徒刑之
    執行完畢，於五年以內再犯本件最重本刑為有期徒刑以上之
    罪，為累犯，應依刑法第四十七條之規定，加重其刑。
五、原審認被告罪證明確，據予論科，固非無見，惟查（一）刑
    法第二十八條共同正犯之範圍，已修正限縮於共同實行犯罪
    行為者始成立共同正犯，排除陰謀犯、預備犯共同正犯；新
    舊法就共同正犯之範圍，既因此而有變動，自屬行為後法律
    有變更，而非僅屬文字修正，應有新舊法比較適用之問題，
    已如前述，原審未及比較新舊法，尚欠允洽。（二）原判決
    以扣案之愷他命既係供被告等所有，且供犯販賣第三級毒品
    罪所用之物，應依毒品危害防制條例第19條第1項之規定宣
    告沒收，顯有判決適用法則不當之違背法令（最高法院著有
    95年度台上字第4358號、95年度台上字第911號判決可資參
    照，理由詳如后述）。被告上訴意旨，否認犯罪，雖無理由
    ，但原判決既有上開可議之處，自應由本院撤銷改判。爰審
    酌被告林克秉與同案被告林惠婷及證人張然盛等人為圖己利
    ，販賣毒品戕害他人身心，影響國家禁毒政策，且犯後未能
    坦認犯行，未見悔意，態度不佳及其犯罪之手段、目的與所
    生危害，惟考量被告林克秉於本件中並非基於首要地位，所
    涉情節非重等一切情狀，量處如主文第二項所示之刑，以資
    懲儆。
六、按以「下列之物沒收之：一、違禁物。二、供犯罪所用或犯
    罪預備之物。三、因犯罪所生或所得之物。前項第1款之物
    ，不問屬於犯罪行為人與否，沒收之。第1項第2款、第3款
    之物，以屬於犯罪行為人者為限，得沒收之。但有特別規定
    者，依其規定。」，刑法第38條定有明文。次按「毒品危害
    防制條例第2條第2項規定，毒品依其成癮性、濫用性及對社
    會危害性分為四級，並就製造、運輸、販賣、意圖販賣而持
    有、以非法方法使人施用、引誘他人施用及轉讓等不同品項
    毒品之行為，分別定其處罰。至施用或持有第三、四級毒品
    ，因其可罰性較低，故予除罪化，僅就施用及持有第一、二
    級毒品科以刑罰。惟鑑於第三、四級毒品均係管製藥品，特
    於同條例第11條之1明定無正當理由，不得擅自持有；第18
    條第1項後段復規定查獲之第三、四級毒品，無正當理由而
    擅自持有者，沒入銷燬之。從而，依同條例第18條第1項後
    段應沒入銷燬之毒品，專指查獲之施用、持有第三、四級毒
    品而言；倘係查獲之製造、運輸、販賣、意圖販賣而持有、
    以非法方法使人施用、引誘他人施用或轉讓之第三、四級毒
    品，既屬同條例相關法條明文規定處罰之犯罪行為，即非該
    條項應沒入銷燬之範圍。又同條例第19條第1項所定『供犯
    罪所用或因犯罪所得之物』，係指犯第4條至第9條、第12條
    、第13條或第14條第1項、第2項之罪所用或所得之物，不包
    括毒品本身在內，自不得為第三、四級毒品之沒收依據（以
    犯第四條第三項販賣第三級毒品罪為例，其供犯罪所用之物
    ，當指『供販賣第三級毒品所用之物』而言；第三級毒品本
    身為販賣之標的，為遂行販賣該毒品使用之物，始屬『供犯
    罪《犯第四條第三項之販賣第三級毒品罪》所用之物』，其
    理至明）。同條例對於查獲之製造、運輸、販賣、意圖販賣
    而持有、以非法方法使人施用、引誘他人施用及轉讓第三、
    四級毒品之沒收，並無特別規定，如其行為已構成犯罪，則
    該毒品即屬不受法律保護之違禁物，應回歸刑法之適用，依
    刑法第38條第1項第1款之規定沒收之。依上開說明，本件扣
    案之第三級毒品Ｋ他命二十五罐（原總毛重五五點六公克，
    總淨重一八點五九公克，經取樣零點四公克化驗，驗餘淨重
    一八點一九公克），均含有第三級毒品愷他命（即Ｋ他命）
    成分，有上開鑑驗通知書一紙附卷可參，因被告共同販賣該
    毒品已構成犯罪，則該毒品即屬不受法律保護之違禁物，應
    依刑法第38條第1項第1款之規定沒收之（至鑑驗用罄之Ｋ他
    命，既已滅失，自無庸再予以宣告沒收）。且扣案用以包裝
    第三級毒品Ｋ他命之二十五罐罐裝物，既均係用於包裹第三
    級毒品Ｋ他命，以防裸露或潮濕，亦係供販賣第三級毒品Ｋ
    他命夾藏包裝所用之物，故均應依毒品危害防制條例第十九
    條第一項前段之規定，併予宣告沒收。再扣案之「0000
    000000」門號行動電話機具一具（含ＳＩＭ卡一枚）
    ，係證人張然盛所有供犯本件販賣第三級毒品罪所用之物，
    業據證人林哲鵬、同案被告林惠婷於原審審理中供明在卷可
    按，應依毒品危害防制條例第十九條第一項前段規定宣告沒
    收。至於本件扣案雖另尚有「0000000000」門號
    行動電話機具一具（含ＳＩＭ卡一枚），惟該物品係證人林
    哲鵬所有，而非係被告林克秉、同案被告林惠婷、與證人張
    然盛所有共犯本件販賣第三級毒品罪所用或所得之物；另扣
    案之六千元，依證人林哲鵬於警詢及偵審中上開所述，可認
    該六千元係伊要償還證人張然盛先前代墊之包廂與門票的錢
    。此外，又查無其他積極證據足以認定該六千元係本件毒品
    交易所得之物，均爰不另為沒收之諭知，併此敘明。
七、至證人張然盛顯涉犯毒品危害防制條例第四條第三項之販賣
    第三級毒品罪嫌，因此部分未據公訴人起訴，本院自無從予
    以審酌，爰由檢察官另為適法之處理，併此敘明。
據上論斷，應依刑事訴訟法第三百六十九條第一項前段、第三百
六十四條、第二百九十九條第一項前段，毒品危害防制條例第四
條第三項、第十九條第一項前段，刑法第二條第一項、第十一條
、第二十八條、第四十七條第一項、第三十八條第一項第一款，
判決如主文。
本案經檢察官劉文水到庭執行職務。
中    華    民    國    97    年    10    月    29    日
                  刑事第一庭審判長法  官  葉騰瑞
                                  法  官  王炳梁
                                  法  官  莊明彰
以上正本證明與原本無異。
如不服本判決，應於收受送達後10日內向本院提出上訴書狀，其
未敘述上訴之理由者並得於提起上訴後10日內向本院補提理由書
（均須按他造當事人之人數附繕本）。
                                  書記官  吳金來
中    華    民    國    97    年    10    月    29    日
附錄本判決論罪科刑法條
毒品危害防制條例第四條第三項：
製造、運輸、販賣第三級毒品者，處五年以上有期徒刑，得併科
新臺幣五百萬元以下罰金。


司法院資訊處製作；財團法人民間司法改革基金會備份。
